【裁判字號】    88,訴,206
【裁判日期】    950117
【裁判案由】    組織犯罪防制條例等
【裁判全文】
臺灣臺北地方法院刑事判決               88年度訴字第206號
    公  訴  人  臺灣臺北地方法院檢察署檢察官
    被      告  戊○○
    選任辯護人  陳清進  律師
    被      告  壬○○
    選任辯護人  高秀枝  律師
                林詮勝  律師
    被      告  Ａ○○
    選任辯護人  翁方彬  律師
上列被告等因違反組織犯罪條例等案件，經檢察官提起公訴（87
年度偵字第3132、12756、13036號）及移送併辦 (87年度偵字第
16481號)，本院判決如下：
    主  文
戊○○、壬○○、Ａ○○均無罪。
    理  由
一、公訴意旨略以:如附件起訴書所示。
二、(一)按犯罪事實應依證據認定之，無證據不得認定其犯罪事實
      ，刑事訴訟法第154條第2項定有明文。又所謂認定犯罪事
      實之證據，係指足以認定被告確有犯罪行為之積極證據而
      言，如未發現相當證據，或證據不足以證明，自不能以推
      測或擬制之方法，以為裁判基礎，最高法院40年台上字第
      86 號著有判例可稽。又「無罪推定」乃刑事司法程序上
      之基本原則，此種原則表現在刑事案件中，只是另一種形
      式表示負擔之法則。易言之，刑事案件之追訴，必須提出
      證據（舉證負擔），並需說服至無合理懷疑之地步（證明
      負擔），始能謂被告有罪。又此處所謂「合理的懷疑」是
      指在一切證據經過全部的比較或考慮後，審理事實的法官
      本於道義良知，對於該項證據有可以說出理由來的懷疑，
      此時對於追訴之事實，便不能信以為真，便應對被告作出
      無罪之判決。最高法院88年台上字第954號判決亦認「認
      定犯罪事實所憑之證據，雖不以直接證據為限，間接證據
      亦包括在內，然而無論直接證據或間接證據，其為訴訟上
      之證明，須於通常一般人均不致有所懷疑，而得確信為真
      實之程度者，始得據為有罪之認定，倘其證明尚未到達此
      一程度，而有合理之懷疑存在時，即難遽採為不利被告之
      認定」，即採此一見解。
    (二)在遠古糾問制度下，被告乃訴訟之客體，法官為被告之辯
      護人，被告自無防禦權可言。但隨著法治國思想之發展，
      於現代職權主義及當事人主義之刑事訴訟制度中，依據「
      法治國自主原則」 (Autonomieprinzip)，被告漸獲得訴
      訟主體之地位。而法治國自主原則，源於確認人有自主能
      力，故憲法上之自主原則，有二層涵義:
      無罪推定原則:
        而無罪推定原則有雙重涵義: 其一，未有證據證明被告
        曾有犯罪事實以前，推定被告為無辜 (無罪)，易言之
        ，如沒有積極證據足資認定被告犯罪，被告即不得被認
        為有罪，此乃證據裁判原則；其二，證明被告有罪，必
        需無合理可疑，否則，即應對被告為有利之認定，此即
        罪疑有利被告原則。
      不自證己罪原則:
        即禁止被告背叛自己，而成為對己不利之證據方法，其
        涵義有二: 其一，關於被告自白之證據能力，賦予被告
        緘默權，且被告之緘默不得資為被告不利之認定；其二
        ，關於被告之自白，不得作為被告有罪之唯一證據，易
        言之，以限制被告自白對犯罪事實之證明力，來保護被
        告之人權。
    (三)依據以上原則，就現行法言，我國刑事訴訟法第161條第1
      項之規定「檢察官就被告犯罪事實，應負舉證責任，並指
      出其證明方法」。足徵，目前我國在以實現刑罰權為目的
      之刑事訴訟中，舉證責任原則上由作為國家機關之檢察官
      承擔。在刑事訴訟中，基於前述「被告受到有罪判決前被
      推定無罪」、「有疑時為被告利益」而判斷之原則，當事
      實存在與否不能證明時，檢察官要受到不利的判斷。易言
      之，檢察官所負之舉證責任，必須使法院達到有罪之確信
      ，方會對被告作出有罪之判決；倘若法院未達到有罪之確
      信，即應對被告作出無罪之判決。
    (四)正犯、從犯之區別，及其舉證責任與舉證之必要:
      1.按「共同正犯係指兩個人以上的行為人，基於共同實行
        犯罪行為之決意，去實行刑法分則所定之犯罪行為之謂
        」，刑法分則所規範之各個犯罪行為，本係針對單獨犯
        所為之設計，但該等犯罪行為，如為多數人所共同實行
        ，是否該多數行為人，在刑法的評價上，皆與單獨犯相
        同? 還是有不同程度參與的情形，其評價即有不同? 例
        如: 竊盜的把風者，究為正犯或從犯? 幫派老大僅指示
        幫眾參與犯罪行為，隱身幕後，從不實行構成要件之客
        觀部分，究應認定為正犯? 或從犯? 即值探究。
      2.依司法院大法官會議第109號解釋「以自己共同犯罪之
        意思，參與實施犯罪構成要件以外之行為，或以自己共
        同犯罪之意思，事先同謀，而由其中一部分人實施犯罪
        之行為者，均為共同正犯」可衍生得知「以自己共同犯
        罪之意思，實行構成要件之行為，為正犯；以自己共同
        犯罪之意思，實行構成要件以外之行為者，亦為正犯；
        以幫助他人犯罪之意思，實行構成要件之行為，亦為正
        犯；以幫助他人犯罪之意思，實行構成要件以外之行為
        者，始為從犯」。
      3.由上開實務見解，如果以數學量化之概念說明之，甲、
        乙、丙三人為共同正犯，丁為幫助犯:
        (1)就主觀構成要件部分，具有實行構成要件故意當做1
          ，沒有實行構成要件的故意當做0。則，甲=乙=丙=1
          ；丁=1。但甲、乙、丙另須有共同犯意之聯絡；丁另
          須有幫助之故意。
        (2)就客觀構成要件部分，實行全部客觀之構成要件當做
          1 ，反之，未實行任何客觀構成要件者當做0。則，
          甲+乙+丙=1；丁=0。
      4.從而，檢察官依刑事訴訟法第161條第1項之規定「檢察
        官就被告之犯罪事實，應負舉證責任，並指出其證明方
        法」，即應對主觀構成要件部分 (甲=乙=丙=1；丁=1)
        ；甲、乙、丙有犯意之聯絡；丁有幫助之故意；及客觀
        構成要件部分 (甲+乙+丙=1)負舉證責任，使法院達到
        該等共犯有罪之確信時，始能論甲、乙、丙為該罪之共
        同正犯。
        (1)如檢察官已舉證被告有參與客觀構成要件之實行，且
          能證明被告在主觀上有知與欲，不論被告只是幫助之
          故意，還是具有正犯之故意且有犯意之聯絡，參照前
          述理論，法院此時，均應認為被告係共同正犯有罪之
          確信。
        (2)其次，在客觀構成要件部分，由於共犯不見得必需實
          行客觀構成要件行為，只要共犯間之一人或數人完成
          客觀構成要件之實行即足，易言之，就前述舉例之竊
          盜罪言，甲一人行竊，乙、丙在旁把風，就全部客觀
          構成要件之實施者僅甲一人；故甲=1、乙=丙=0、但
          甲+乙+丙=1，如果甲、乙、丙皆有實行竊盜構成要件
          之故意 (該罪須另有不法所有之意圖)，且有犯意之
          聯絡，仍論以共同正犯。從而，檢察官如無法舉證被
          告有參與犯罪客觀構成要件之行為，但是主觀上仍提
          出被告有構成要件之故意及與其他共犯有犯意聯絡之
          積極證據，法院仍應資為被告為共同正犯之確信。
        (3)就本案而言，檢察官起訴認為被告戊○○、壬○○、
          Ａ○○與通緝中之被告地○○、癸○○等人，以企業
          集團徵人之方式，對應徵者施以花言巧語，或藉著幫
          助應徵者貸款之方式，誘使其投資購買公司股票之詐
          騙方式，騙取應徵者之錢財。則其企業集團之詐騙行
          為，定非由一人所能完成。但非參與客觀構成要件實
          行者，其主觀上必與主謀者有犯意之聯絡，或有幫助
          詐欺之直接故意，自應參酌該行為人主觀上是否明知
          集團詐騙的行為，並應參酌該等行為人，就共同正犯
          之「事前決策」、「事中進退」及「事後分贓」等情
          ，資以認定其與主謀者或其他共犯間有無犯意之聯絡
          還是只是犯罪行為人利用之工具。否則無非悖離「無
          罪推定」之原則，而將任職企業集團的每一人，只要
          與客觀構成要件行為實行有關者，皆論以共同正犯，
          尚有不妥之處。
三、公訴人認為被告戊○○犯共同連續詐欺取財 (含共同詐欺得
    利)罪、強制罪、操縱犯罪組織罪；被告壬○○、Ａ○○犯
    共同連續詐欺罪，無非係以下列證據為證:
    (一)關於共同連續詐欺取財(含共同詐欺得利罪)部分:
      1.假藉增資發行新股為詐術，共同詐取錢財部分:
        (甲)供述證據部分:
          證人未○○於調查、偵查時之陳述、審判時之證述
            。
          證人宙○○於調查時之陳述、審判時之證述。
          證人酉○○於調查時之陳述、審判時之證述。
          證人Ｂ○○於調查、偵查時之陳述及審判時之證述
            。
          證人黃○○於調查時之陳述及審判時之證述。
          證人玄○○於調查、偵查時之陳述及審判時之證述
            。
          證人庚○○於調查、偵查時之陳述。
          證人巳○○於調查、偵查時之陳述。
          證人丁○○ (原名林佩蓉)於調查時之陳述及審判
            時之證述。
          證人甲○○於調查、偵查時之陳述及審判時之證述
            。
          證人卯○○於調查、偵查時之陳述。
          證人亥○○於調查時之陳述。
          證人寅○○於調查時之陳述。
          告訴人己○○於調查、偵查時之指訴。
        (乙)非供述證據部分:
          證人酉○○於被告地○○所訂之合約。
          證人玄○○與被告Ａ○○所訂之股權轉讓合約。
          證人玄○○與證人莫志剛所訂之股權轉讓合約。
          菲凡國際展覽股份有限公司 (下簡稱菲凡展覽公司
            ) 獨立經銷商合約書。
          證人亥○○之菲凡展覽公司獨立經銷商合約書。
          證人寅○○與證人鄭麗燕股權轉讓合約書。
          證人卯○○86年7月至9月之不實薪津明細表。
          證人卯○○與被告Ａ○○股權轉讓合約書。
          證人丁○○ (原名林佩蓉)86 年7至9月份不實薪津
            明細表。
          證人林佩蓉與被告Ａ○○股權轉讓合約書。
          證人高玉樹與被告Ａ○○股權轉讓協議書。
     2.關於83年6月間，向證人乙○○承租臺北市○○區○○路
       1 段34號房屋部分:
       (甲)供述證據部分:
         乙○○於調查、偵查時之陳述及審判時之證言。
       (乙)非供述證據部分:
         房屋租賃契約書。
         支付房租之支票。
         證人乙○○之驗傷診斷證明書。
         證人王水龍之驗傷診斷證明書。
     3.關於86年9月間，委託證人張百勳印製名片部分:
       (甲)供述證據部分:
         證人張百勳於調查局之陳述。
       (乙)非供述證據部分:
         估價單。
         支票。
         退票單。
     4.關於86年10月間，委請證人天○裝潢臺北縣汐止鎮○○○路○段96號東帝士東方科學園區A棟11樓部分:
       (甲)供述證據部分:
         證人天○於調查局之陳述。
       (乙)非供述證據部分:
         檢察官未列舉非供述證據部分以資認定。
     5.關於87年1月間，向倚天公司承租臺北市○○○路○段56
       號6樓房屋部分:
       (甲)供述證據部分:
         證人子○○於調查時之陳述及審判時之證述。
         證人丙○○於審判時之證述。
       (乙)非供述證據部分:
         檢察官未列舉非供述證據部分以資認定。
     6.關於87年2月間，向證人辛○○承租臺北市○○路○段65
       號5樓之2部分:
       (甲)供述證據部分:
         證人辛○○於調查局之陳述及審判時之證述。
       (乙)非供述證據部分:
         檢察官未列舉非供述證據部分以資認定。
    (二)關於被告戊○○被訴強制罪部分:
      (甲)供述證據部分:
        被告戊○○之自白。
        證人Ｂ○○於調查、偵查時之陳述及審判時之證述。
        證人巳○○於調查、偵查時之陳述。
        證人辰○○於調查、偵查時之陳述及審判時之證述。
        證人戌○○於調查時之陳述。
      (乙)此部分檢察官尚無提出非供述證據以資認定。
    (三)關於被告戊○○被訴違反組織犯罪條例部分:
      (甲)供述證據部分:
        證人巳○○於調查、偵查時之陳述。
        證人未○○於調查、偵查時之陳述及審判時之證述。
        證人申○○於調查時之陳述、審判時之證述。
        證人辰○○於調查時之陳述、審判時之證述。
      (乙)此部分檢察官尚無提出非供述證據以資認定。
四、訊據被告戊○○、壬○○、Ａ○○均堅詞否認有公訴人所指
    之前開犯行:
    (一)被告戊○○辯稱:
      1.伊於81年間，受地○○及訴外人潘勇列之邀請，投資潘
        勇列所經營的長隆公司，前後投資共1000多萬元，迄85
        年2月10日止，長隆公司之營運狀況十分良好，股價亦
        水漲船高，其間並無不法之處。
      2.然地○○竟於未獲股東認可之情形下，逕於85年2月10
        日股東會上，擅自決定增資手續。伊發現後，聲明將自
        己股份全數讓予香港的發景集團，並由發景集團開具支
        票予被告，伊自此退出該公司。而大量招徠員工販賣長
        隆公司股票，係在伊轉讓股票後所發生之事。
      3.後來因發景集團未能給付前開股款，嗣經地○○告知伊
        ，香港發景集團已將資金轉投資於菲凡公司，欲以菲凡
        公司股票作為對伊債務之抵償，伊恐債權無法獲得清償
        ，只能勉為接受，此乃伊成為菲凡股東之因。
      4.伊對於菲凡公司的營運狀況，並無所悉，至於其後改組
        ，亦不清楚，此觀到庭之證人皆未曾見過伊處理公司業
        務即可明白。後來地○○告知伊已出售被告持有之股份
        ，並將所得5萬元交予伊，伊自欣然同意。從而，地○○有無施用詐術乙事，伊未曾參與。
    (二)被告壬○○辯稱:
      1.伊於82年12月間，以120萬元之價款，向鄭麗燕購買長
        隆公司股票2萬股，自此以後，從未出售該股票。
      2.伊於82年1月起至85年8月間，因在長隆公司擔任董事會
        秘書，主要業務為辦理公司股東會及董事會之會務工作
        、股東股權變更登記之股務作業及配合各項契約之締結
        ，故在股東間買賣股權時，擔任見證人之角色，伊尚無
        參與詐欺之行為。
      3.至於檢察官所指印製名片、承租房屋等，均係受董事長
        己○○、Ａ○○或地○○之指示為之，或受命代理批核
        簽呈，伊既無從中得利，亦無詐騙之故意。
    (三)被告Ａ○○辯稱:
      (一)伊只是菲凡公司之人頭負責人，對於權利金之買賣，並
        不知情，均係實際負責人地○○所為，渠非實施詐術之
        行為人。
      (二)關於印製名片伊並沒有參與；裝潢汐止辦公室乙節，係
        證人天○未完工所致，非公司不給付工程款；承租房屋
        部分，亦係與房東之民事糾葛，伊無何詐騙之故意及行
        為。
      (三)公司員工向銀行辦理信貸，伊猶為該等借款之保證人，
        後來亦因此遭銀行查封存款，並取償完畢，伊實為本案
        之被害人。
五、本院認為被告無罪之理由:
    (一)關於以購買公司股份、購買權利金成為經銷商等為詐術之
      詐欺取財部分:
      1.經查，關於證人之證言部分:
        證人未○○之證詞:
          (1)證人未○○於偵查中陳稱略以: 伊是看報紙到長隆
            公司應徵，試用階段學習保險推廣業務，有自己投
            保外，也找親朋好友參加。協理宇○○邀伊投資，
            並分析公司的發展前景給伊聽，說很有潛力，被告
            地○○也跟伊說，要與香港的公司合作，也有帶伊
            去香港看香港的公司，有做剪報提到未來的合作模
            式。83年10月份長隆公司有召開股東大會，看到香
            港那家公司總裁的妹妹來，但該人實際上有無投資
            ，伊不知道。伊原投資新台幣 (下同)180 萬元，
            是協理宇○○的先生股份轉讓給我，他先生姓李，
            但名字我不記得了，後來公司於83 年5、6月間增
            資發行新股，依我持有之比例認股，另有承受他人
            轉讓之股份，又投資了150多萬元等語 (87年度偵
            字第13036號第62頁、63頁)。由其偵查中之證言可
            知，邀其投資入股，與解說公司前景者，為證人潘
            美玲與被告地○○，並非被告戊○○、壬○○與藍
            宗堯，則其證言實難資為被告戊○○、壬○○、藍
            宗堯有行使何詐術之證據。
          (2)證人未○○於審判時證稱: 伊在83年2、3月間至同
            年10月間任職於長隆公司，擔任營業處經理，推銷
            保險，伊進公司2個月後，被告地○○及證人潘美
            玲向伊告稱如果願意的話，可以加入公司的股東，
            伊因為依據彼等的說詞，提告公司要成立很多關係
            企業，又感覺公司的人潮很多，據伊的判斷，公司
            確有發展前景，伊共購買了380多萬元的股票，伊
            有拿到股票，共分3次購買。伊知道被告戊○○在
            長隆公司擔任常董，公司例行性的周會，會找被告
            帥來演講，平常被告帥很少來公司等語 (見本院卷
            2，第122頁至第124頁)。審酌其證言與偵查時所言
            尚無不同，而其與被告戊○○之接觸，亦僅聽其演
            講而已，其並未證稱因該演講，進而決定入股長隆
            公司，據其所言，尚難資為被告戊○○、壬○○、
            Ａ○○有何詐欺取財之行為。
          證人宙○○於調查時之陳述、審判時之證述。
            (1)證人宙○○於調查時陳稱: 伊於86年1月間至臺
              北市○○路○段333號31樓303室奧蘭多公司應徵
              ，應徵人員向伊表示，要伊投保新光人壽保險38
              萬元，就有經理職位，但伊繳費後，並未給伊經
              理職位，表示要考試過，才有經理職位。到了
              86年6月間，奧蘭多總裁被告地○○調伊任特別
              助理，後來8月就離開該公司。被告地○○曾要
              伊當新昱展覽公司之董事，也曾要伊當菲凡公司
              之董事，但是因其離開奧蘭多公司而未成。至於
              菲凡公司與奧蘭多公司合作，就是被告地○○找
              伊去的。又86年6月間，被告地○○知道伊有房
              子，故要伊將房屋影本給被告地○○，由被告劉
              震國替伊向上海商業銀行信義分行辦理信用貸款
              80萬元，領款時，被告癸○○與伊同去，先支付
              銀行利息10萬元，其餘70萬元被告地○○要伊交
              付給被告癸○○，並拿長隆公司5萬股股票要伊
              簽收，伊找被告癸○○要錢，被告癸○○要伊找
              被告地○○要，被告地○○遂向伊表示，該股票
              很好，將來一定增值云云，並找來被告癸○○與
              證人陳姿樺共同遊說，伊迫不得已，也只有蓋章
              同意買股票，伊覺得被告地○○是用恐嚇、脅迫
              軟硬兼施的方式要伊買股票，伊有聽聞被告張素
              靜、證人陳姿樺、壬○○、鄭麗燕等人因不聽被
              告地○○的話而被毆打等語 (見86年度他字第
              2862號偵卷第15頁至第17頁)。由其陳稱可知，
              證人宙○○購買長隆公司之股票，係受被告劉震
              國之脅迫，尚非詐欺所致。由其陳述更可得知，
              被告地○○利用已加入之員工，因已投資公司成
              為股東的心理，進而再遊說他人加入長隆公司，
              被告壬○○亦復如是，況證人廬碧蓉之損失，非
              被告戊○○、壬○○、Ａ○○施強暴、脅迫所致
              ，尚難資為彼等被告有何施用詐術行為之認定。
            (2)證人宙○○於審判時證稱: 因伊動過腦部手術，
              故以前的事情都忘記了，連有去調查局做過筆錄
              都忘記了，伊見過被告壬○○、Ａ○○，被告帥
              嶽峰沒有見過等語 (見本院卷4，第218頁反面)
              。其於審判時之證言，亦無法資為被告等人有何
              詐欺行為之認定。
          證人酉○○之證詞:
            (1)證人酉○○於調查時陳述略稱:
              84年5月間，伊自軍中退伍後，被告地○○找伊
              加入奧蘭多公司，向伊表示: 奧蘭多公司是控股
              公司，下面有長隆公司、米蘭諾公司、康國企管
              公司、發景保險公司，要伊當總裁，薪水每月10
              萬元，伊剛進入公司時，剛開始被告地○○亦有
              給伊薪水，但被告地○○要利用其曾在軍中的關
              係，找人購買長隆公司的股票，因其未曾介紹任
              何人購買股票，故在5、6個月後，就不發薪水給
              伊。嗣於85年3月間，被告地○○又向伊表示，
              長隆公司的股票，被告戊○○賣了1億2千萬給香
              港的發景集團，前景看好，要伊加入長隆公司成
              為董事，但要購買三個單位的股票才能當董事，
              但因為伊沒錢，故被告地○○帶伊到中國信託台
              北分行貸了60萬元，並由被告癸○○擔任保證人
              。被告癸○○遂將其持有長隆公司的股份，以1
              股60元之價格賣給伊。據伊所知，長隆公司除了
              被告地○○之外，尚有被告壬○○負責法律事務
              、證人鄭麗燕負責行政業務、證人陳姿樺負責保
              險及人員訓練、被告癸○○負責財務、被告藍宗
              堯則是被告地○○之貼身保鑣，而被告戊○○與
              被告地○○則合夥長隆公司及菲凡集團等語 (見
              86年度他字第2862號卷第22至24頁)。由其陳述
              ，僅能證明就其主觀上的意見或曾所見聞，認為
              被告壬○○在公司負責法務、被告Ａ○○是保鑣
              、被告戊○○是合夥人，但縱其所稱為真，也不
              足資認定只要任職於長隆公司之人，或投資長隆
              公司之人，即與被告地○○有犯意之聯絡。蓋證
              人酉○○亦曾任職於長隆公司或奧蘭多集團，並
              曾擔任總裁乙職，其所任職位高於被告壬○○、
              Ａ○○，仍稱不知被告地○○之詐取錢財之行為
              ，何能認為較晚退出公司的被告壬○○、Ａ○○
              就一定知情? 況且被告壬○○亦辯稱於82年12月
              間以120萬元購買長隆公司股票2萬股，卷內尚無
              其就被告地○○處取得詐得款項，或有出售該等
              股票獲利之證據，廣義言，被告壬○○亦為被害
              人之一，實難以證人對於被告等於在公司的任職
              角色，即率予推斷被告戊○○、壬○○、Ａ○○
              對於詐欺乙事知情。
            (2)證人酉○○於審判時證稱: 伊曾任陸軍中將副總
              司令，退伍後，曾到奧蘭多集團上班擔任總裁乙
              職，是被告地○○於84年8、9月間找伊去的，伊
              當總裁只是人頭，被告地○○希望利用伊的人脈
              ，幫被告地○○撐場面，伊購買股票是從被告張
              素靜處買的，貸款時被告癸○○也有去，至於被
              告壬○○有沒有去，伊不記得了。被告壬○○是
              負責法務方面的事。被告地○○、壬○○、證人
              癸○○、鄭麗燕、陳姿樺都有勸說要伊買股票，
              說幫伊理財，說的讓伊心動投資。至於被告帥嶽
              峰，伊是聽說被告地○○要和被告帥汐止的公司
              合併等語 (見本院卷4，第210頁背面至第213頁
              背面)。就其審判時之證言，提及被告壬○○曾
              以理財為由，勸其購買股票，此節縱然屬實，亦
              無法資以認定「以理財勸他人購買股票」為一種
              詐術，亦無法資以認定，被告壬○○有取得任何
              詐得之錢財，尚難以被告壬○○曾在長隆公司任
              職，即率予認定被告壬○○對詐欺乙事知情。
          證人Ｂ○○之證詞:
            (1)證人Ｂ○○於調查時陳稱略以: 伊是在83年11月
              間經友人介紹，到長隆公司所辦的年終慶功大會
              ，其實是該公司的宣傳造勢；之後又受邀至該公
              司之內湖辦事處參加股務說明會，被告地○○向
              參與之人吹噓該公司資產規模可期，可預期公司
              股票有增值潛力，半年內可以回本，伊在被告劉
              震國遊說及施壓的情形下，購買了50萬股長隆公
              司的股票，共買了2530萬元，被告地○○承諾要
              讓伊及伊先生擔任關係企業的董事，並將籌設奧
              蘭多集團，又叫伊投資1000萬，伊拿出700萬元
              出來，剩下300萬元以長隆公司的股票抵充，後
              來伊因長隆公司的股票套牢，被告地○○又威逼
              伊簽立本票300萬元，又拒發薪水給伊，致伊300
              0萬元血本無歸。伊記得其中500萬元係交給公司
              副總被告壬○○，2190萬係分4筆匯入被告高櫻
              娟萬通商銀0000000帳號內，至於另向被告劉震
              國購買的新設公司股票700萬元，係匯至被告劉
              震國在美國運通銀行臺北分行之帳戶內等語(86
              年度他字第2862號卷第94頁至第97頁)。
            (2)證人Ｂ○○於偵查時陳稱: 我認識原該公司負則
              人林保仁的太太，有次邀我參加他們公司的聚會
              ，後來又參加一次說明會，說是中央信託局的保
              險代理人，無須本錢，只要作業績，公司就會賺
              錢；公司也有很多關係企業，在香港、多明尼加
              很多投資；也有帶我們去香港參觀發景集團，說
              會與發景公司相互投資、合作，投資前，我有去
              問林保仁，他也建議投資，我就投資54萬元，購
              買3000股股份，後來被告地○○一直遊說，又帶
              我去香港，同行的還有公司的女職員，也是去發
              景公司，還有去風景區，共約去3、4天，回台灣
              後，去桃園吃晚餐，又一直邀我投資，當時我說
              我頭很痛，要回去休息，他一直不讓我走，並發
              脾氣說這是很好的投資，所以我才會去簽協議書
              ，當時在場的有證人宇○○、陳姿樺、被告張素
              靜、壬○○及鐘姓女子，被告壬○○在一旁搭腔
              ，一搭一唱等語 (見87年度偵字第13036號卷第
              64頁正面至第65頁正面)。
            (3)證人Ｂ○○於本院審判時證稱: 我被被告地○○
              騙了3000多萬元，我在那裡任總務副總，當時被
              告地○○找新竹林保仁縣長，他太太是我爬山時
              的朋友，找我們入股，被告地○○運作包括說明
              會，都是他在做，被告帥是他的合夥人，他們約
              定可以分錢，被告帥不出名，但有一段時間管錢
              ，約定有利潤可以平分，但被告帥不常來公司，
              真正管的是地○○，被告壬○○等人，是被告劉
              震國的親信。後來被告帥與被告地○○之間，因
              我加入長隆有1700萬元，被告地○○告知被告帥
              嶽峰，他們起衝突，是否分贓不均，我也不知道
              等語 (見本院卷1，第165頁正面至第166頁背面)
              。
            (4)證人Ｂ○○於調查、偵查及審判時對於如何決定
              投資3000萬元乙事，有稱是在說明會經地○○之
              吹噓、施壓購買2530萬元；又稱曾有聽從證人林
              保仁的建議，投資54萬元；又稱被告地○○與被
              告壬○○在桃園一搭一唱要求其簽協議書；又稱
              有交付500萬現金給壬○○，其餘匯款給被告劉
              震國，則其交付金錢的原因究竟為何? 又何時交
              付多少金錢? 其前後陳述並不一致，顯有瑕疵可
              指。又若證人Ｂ○○交付金錢，係被告地○○施
              壓所致，則係恐嚇取財的問題，並不在檢察官起
              訴之範圍內。再者，證人Ｂ○○若真在桃園簽立
              協議書，其為何事後又交付金錢? 其原因若何?
              又所謂被告壬○○在旁一搭一唱，又係陳稱何種
              言詞，該等言詞，究竟是投資的建議，還是詐術
              ? 又有何項證據能認為被告壬○○之陳詞，係與
              被告地○○基於共同犯意之聯絡? 在場之其他人
              (如被告癸○○、證人陳姿樺等人)，是否亦為共
              犯? 均乏事證可供參酌；甚者，證人Ｂ○○並未
              說明何以認為被告戊○○與被告地○○約定平分
              金錢，該項說詞，究竟是出於證人的臆測，或是
              證人聽從他人傳聞之言而來，均不得而知。且其
              亦從未提及被告Ａ○○有何施用詐術之行為。從
              而，其有瑕疵之證言，尚難資為被告戊○○、高
              櫻娟、Ａ○○不利之證據。
          證人黃○○之證言:
            (1)證人黃○○於調查時陳稱略以: 伊於84年3月間
              進入長隆公司，歷任襄理、經理等職，期間並曾
              掛名長隆公司關係企業奧蘭多集團中之育達保險
              代理人公司管理部兼企劃助理員，及至新昱展覽
              公司見習，迄86年下半年菲凡公司成立，我遂轉
              任該公司業務協理，後來菲凡公司在86年年底更
              名為華碩展覽公司不久，伊就離開該公司。伊初
              進長隆公司之時，公司告知伊，奧蘭多集團與香
              港發景集團是關係企業；新昱、菲凡、華碩等公
              司則係公司自保險業務跨足展覽業的合作企業，
              各公司雖由不同之總經理及董事長在管理，但實
              際之決策者是被告地○○，伊的職務調動，都是
              被告地○○主導的。至於公司其他的幹部，如被
              告壬○○、癸○○、證人鄭麗燕，都是直接聽命
              於被告地○○。公司曾在85年8、9月間，表示公
              司需錢周轉，且可替我製造債信，要我配合向玉
              山銀行民生分行辦理30萬元信貸，公司會負責償
              還，伊不疑有他，配合被告癸○○貸得30萬元，
              惟貸款2、3個月後，公司一直未償還，此時證人
              陳姿樺就跑過來告訴伊，公司現在開放員工認股
              ，伊不勝其煩，便將借給公司的30萬元，轉為公
              司的股票，印象中，被告壬○○、證人陳姿樺、
              范淑芬也剛伊一樣向玉山銀行辦理30萬元的信貸
              。當時被告地○○要伊在保險業及展覽業擇一發
              展，因為伊曾與告訴人己○○學習過不少展覽的
              知識，亦認為這行頗有前景，所以選擇走展覽業
              ，未料公司並無心專業經營，而分成展覽派 (伊
              、曹智文、黃明錫)及吸金派 (鄭麗燕、陳姿樺
              )，後來實在看不慣，才和黃明錫一起離職等語
              (見87年度偵字第12756號卷第29頁至第33頁)。
            (2)證人黃○○於審判時證稱: 伊曾在長隆公司作保
              險業務，一開始進去時，是做儲備幹部，後來伊
              準備要離職時，說要讓伊在奧蘭多任管理部的專
              員，後來長隆公司代理新光的業務，伊就到新光
              保險任職，最高的職務是經理。那時發號施令的
              都是被告地○○，伊確實有做保險的業務，伊亦
              知道其他的人一直在徵人做下屬。當時公司職位
              比伊高的有被告地○○、壬○○、癸○○、證人
              陳姿樺、鄭麗燕。一開始，伊知道長隆公司開股
              東會用增資的方式販售股票，在菲凡公司是出售
              權利金，主要是被告地○○在做的，陳姿樺、鄭
              麗燕、癸○○有積極遊說伊買股票，但被告帥嶽
              峰、壬○○、Ａ○○未曾提及買股票之事，只聽
              說過被告帥與被告地○○合作，是送文件時，聽
              被告地○○講的，實際上被告戊○○及被告劉震
              國有無往來，伊不知道。伊要離開長隆公司的時
              候，伊的上司，即證人鄭麗燕一直遊說我，不勝
              其擾，後來我當作花錢了事的態度，去買了30萬
              元的股票，也從來沒去想過這個股票會賺錢，那
              時候真的不願意買，但是就是花錢了事，我明知
              股票賺不到錢，雖然也期待會賺錢等語 (見本院
              卷4，第215頁背面至第218頁)。
            (3)由證人黃○○之證詞可知，不管是長隆公司、菲
              凡公司或華碩公司，均由被告地○○操控，其慣
              用之手法: 均要求員工招攬人員進公司，再以遊
              說之方式要求員工認股；或購買權利金；或向銀
              行貸款再借錢給公司，以公司股票償還借款等方
              式取得錢財，不論證人黃○○，或被告壬○○，
              都是採取同一種模式，則被告壬○○，亦為本案
              之被害人，尚無積極證據足資認定其有取得詐得
              之錢財，尚難僅以其任職於長隆公司、菲凡公司
              或華碩公司，即推斷其為共犯。再者，證人韓宜
              蓁會同意公司以股票清償借款之原因，並非何人
              向其施以詐術，而係礙於人情，不勝其擾所致。
              且遊說其將對公司的債權轉為購買公司的股票之
              人，亦非被告戊○○、壬○○、Ａ○○，由其證
              言實難資以認定被告等人有何施用詐術之行為。
              至於證人審判時明確證稱，係自被告地○○處聽
              聞被告戊○○合夥之事實，該部分之陳述，係傳
              聞而來，顯缺憑信性，核不足採。
          證人玄○○之證詞:
            (1)證人玄○○於調查時陳稱略以: 伊於86年11月間
              見報至臺北市○○路○段333號31樓奧蘭多公司應
              徵，經陳姿樺說明遊說下，而加入該公司的關係
              企業菲凡公司為研究員，旋被帶往臺北市○○路
              ○段415號14樓之3之菲凡公司進行在職訓練，7天
              後，伊即昇任菲凡公司之副理，之後菲凡公司總
              監鄭麗燕為首者，積極的向伊遊說稱: 展覽公司
              遠景可期，要我投資30萬元，即可成為該公司的
              獨立經銷商，因伊想獨立創業，故在86年12月間
              繳交30萬元予被告壬○○ (副總經理)，伊亦因
              此被昇為副總經理，同時鄭麗燕向伊表示，菲凡
              公司為擴大營業，將更名為華碩展覽公司，且將
              上市，遊說伊購買該公司的股票，伊禁不起一再
              的吹噓，遂分別以240萬元、510萬元共計750萬
              元購買華碩公司之股票，及27萬股之增資股權利
              ，迄87年1月間，伊與證人甲○○、陳姿樺、許
              素卿等4人名義上赴香港參觀展覽會場，到香港
              後，與公司實際負責人地○○、股東丑○○、監
              察癸○○等人會合後，甲○○即藉口架許素卿返
              台，由被告地○○不斷對伊洗腦、灌迷湯，誘使
              我在訊息不明的情況下，又花了120萬元港幣 (
              係返台後，由證人陳姿樺陪同自臺北區中小企業
              銀行永春分行提款匯去香港)購買香港尚鴻公司
              的股票。直到87年2月19日伊得知菲凡公司、華
              碩公司連房租都不願付，且華碩公司人去樓空，
              而該集團另設匯豐展覽公司、宏泰展覽公司，該
              等公司的房租支票竟騙伊開支票支付的，伊始知
              受騙。事後，伊有向被告高查詢，被告高表示:
              華碩公司登記的負責人被告藍長住高雄，遲未決
              定華碩公司新址將設何處，再過一陣子就可以解
              決，要伊放心云云，顯為推卸之詞；而伊知道菲
              凡公司、奧蘭多公司、華碩公司、匯豐公司、尚
              鴻公司、宏泰公司之實際負責人為被告地○○，
              其都在幕後掌控，幕前則由被告Ａ○○掛名擔任
              負責人，公司業務由被告壬○○、證人鄭麗燕、
              陳姿樺等人承被告地○○之命執行，證人丑○○
              、癸○○則是被告地○○之女友兼任董監事共同
              行騙。被告戊○○原來也是公司的股東，有實際
              參與遊說的情形，後來86年12月媒體批露黑道侵
              入合法公司後被告帥就隱身幕後，將持股轉售給
              香港人黎瓊芳再轉售給我，但不時與被告地○○
              相聚等語 (見86年他字第2862號卷第27頁至第29
              頁）。
            (2)證人玄○○於調查時陳稱略以:86 年11月間，伊
              看報紙應徵，是由證人黃○○面試的，伊有出現
              金30萬元購買經銷權，錢是交給被告壬○○，證
              人鄭麗燕、林佩蓉、卯○○都有遊說伊買，但實
              際上菲凡公司都沒有招攬展覽業務。後來又出現
              金750萬元購買華碩公司股票及增資股權利；又
              因被告地○○、癸○○、證人陳姿樺的鼓吹，匯
              120 萬元港幣到香港給菲凡公司香港人總經理莫
              志剛購買尚鴻公司的股份等語 (見87年度偵字第
              12756號卷第69頁正面至第70頁背面)。
            (3)證人玄○○於審判時證稱: 伊於菲凡公司改成華
              碩公司時，共交付1335萬元給鄭麗燕，鄭麗燕再
              交付給被告壬○○。伊剛進公司時，有見過被告
              帥，那時的公司名稱是菲凡，伊還去過被告帥的
              別墅聚餐。在菲凡公司時，被告地○○、證人鄭
              麗燕有一直鼓吹伊交30萬元出來；在被告帥的別
              墅內，又分成很多小團體在鼓吹，伊被分到鄭麗
              燕這組，被告帥雖然沒有向伊鼓吹，但有表示其
              投資得當，才會有這麼好的別墅 (參見本院卷3
              ，第159頁至第160頁)。伊於86年11月間至華碩
              公司應徵，是由證人黃○○面試，叫伊當業務員
              ，並發給伊青輔會的求職名單，想辦法勸說他們
              來上班。伊有交付240萬元給證人鄭麗燕，伊有
              聽證人陳姿樺在那講華碩公司的遠景。被告劉震
              國則擔任公司的顧問，被告壬○○擔任會計，被
              告癸○○是被告地○○的助理，被告Ａ○○是華
              碩公司的董事長，伊支付的款項為:86 年12月8
              日30萬元 (鄭麗燕遊說)、86年間240萬元 (被告
              地○○遊說)、87年1月12日535萬元 (被告劉震
              國、證人陳姿樺、鄭麗燕遊說)、87年1月24日
              510萬元 (被告地○○、證人丑○○、陳姿樺遊
              說)。後來伊碰到證人己○○，己○○說這是怎
              麼樣的組織，伊又看到中時晚報、翡翠雜誌等的
              報導，伊就突然清醒就離開了等語 (見本院卷2
              ，第101頁至第112頁)。
            (4)證人玄○○證稱證人丑○○參與施用詐術行為，
              該部分業經臺灣高等法院92年上訴字第339號判
              處無罪確定，有該案刑事卷宗影本在卷可稽，而
              證人丑○○曾借菲凡公司100萬元，此有菲凡公
              司簽發予丑○○之支票及利息收據附前開刑事卷
              可證，足見丑○○非菲凡公司、華碩公司等詐欺
              行為之成員。證人玄○○亦自承擔任公司副總經
              理，亦身為公司之幹部，其尚不知集團企業的違
              法行為，何能責怪亦借錢給公司的丑○○明知公
              司詐欺之手段? 更何況，證人玄○○指訴證人許
              杏如、黃○○、林佩蓉均有參與遊說的行為，而
              該等證人，檢察官均將之列為被害人，更足見本
              件曾參與遊說之人，縱為公司幹部，亦非定知該
              企業集團之詐騙行為。本院參酌證人卯○○、韓
              宜蓁、丁○○ (原名林佩蓉)之證言，已對該等
              任職於菲凡等公司之員工，知否公司詐騙之手段
              ，而與被告地○○基於共同犯意之聯絡行騙，已
              有合理的懷疑，基於無罪推定之原則，實難僅以
              「證人玄○○指訴被告壬○○有代收伊交付錢財
              」的行為，即據以認定被告高櫻有何共同詐欺之
              行為。
            (5)證人玄○○僅證稱被告Ａ○○為名義上的負責人
              ，未證稱被告Ａ○○曾以何詐術誘騙伊給付錢財
              ，亦難以其證言，資為被告Ａ○○有犯共同詐欺
              罪之證據。
            (6)至於證人玄○○於調查時陳稱被告戊○○有參與
              遊說，但對於遊說之內容，並未詳言；其於審判
              時則證稱被告戊○○表示投資得當，才有別墅可
              住等語。然投資得當，當然可以購買較好的房屋
              居住，此乃當然之理，但不等於要求被告玄○○
              給付錢財之意。固然可能係被告地○○假藉被告
              戊○○事業成功的例證，用以誘騙證人玄○○參
              與投資。但此種「可能」，必須有證據足資證明
              ，且必須使本院達到無可懷疑被告戊○○知情而
              故為以此陳述做為詐騙手段之程度，方能認為被
              告戊○○為共犯之一，從而，尚難以被告戊○○
              曾有此言，遽為其為詐欺取財共犯之證據。
          證人庚○○之證詞:
            (1)證人庚○○於調查時陳稱略以: 伊於86年10月間
              ，接獲菲凡公司的通知面試，到達該公司時，有
              100多人到場面試，先由被告地○○對全體講解
              公司之制度、財力、福利及遠景等，再由鄭麗燕
              、陳姿樺面試。伊上班後，鄭麗燕即積極向伊遊
              說購買權利金，隔沒幾天，鄭麗燕、丑○○帶我
              與其他的新進人員到汐止東方科學園區的新辦公
              室參觀，加強伊能購買權利金之意願，然後到2
              樓被告戊○○經營的咖啡廳，與中興銀行天母分
              行人員見面，由丑○○等出具不實的薪資證明，
              由伊個人向該分行辦理貸款60萬元，後來核准之
              金額為30萬元，伊在癸○○的陪同下，取得該款
              後，在癸○○的指示下，將其中25萬元匯到菲凡
              公司的帳戶內，次日即與公司簽署獨立經銷合約
              書，並在86年11月10日聘伊為公司協理。惟事後
              無正事可辦，鄭麗燕遂將青輔會弄來的名單交給
              我們，要我們登報徵才，吸收下線經銷商賺取業
              績獎金，伊方知道被騙。據伊所知，被告戊○○
              是菲凡公司的大股東，偶而會到公司，但未與伊
              有直接的接觸等語 (見86年度他字第2862號第54
              頁至第56頁)。
            (2)證人庚○○於偵查時陳稱略以: 伊於86年10月間
              曾至菲凡公司應徵工作，有支付25萬元購買獨立
              經銷契約，公司並無實際經營業務，聽說香港、
              大陸有做業務，公司要求伊應徵一些人來加入，
              伊曾找了6人，但只有1人與伊簽約，與伊簽約之
              人亦支付了30萬元等語 (見87年度偵字第12756
              號第10頁背面至第11頁背面)。
            (3)證人庚○○於本院審判時證稱略以: 當時是陳姿
              樺錄取伊入菲凡公司，伊有貸款25萬元購買權利
              金，是鄭麗燕叫伊買的，伊想賺錢就買了，公司
              交代要徵人來購買權利金，至於被告戊○○僅聽
              過名字，對於菲凡公司決策者是何人，並不清楚
              。
             (4)由證人庚○○之證言可知，其未曾提及被告帥
               嶽峰、壬○○、Ａ○○有何施用詐術之行為，
               其對於鄭麗燕如何誘使其前往貸款用以購買權
               利金之手法，亦未明確說明，究否係以詐術使
               證人陷於錯誤交付錢財，無法得知。至於是否
               以不實薪資證明貸款乙節，並不在檢察官起訴
               之範圍，故本院不予審酌，併予說明。
          證人巳○○之證詞:
            (1)證人巳○○於調查時陳述略以:83 年5月間經友
              人介紹，進入長隆公司，陸續投資5、6百萬，於
              83年11月1日被推舉為總經理，85年2月被派為董
              事長，直至86年2月間發現被告戊○○、地○○
              將伊錢騙走，被告戊○○又有竹聯幫的勢力，伊
              遂憤而辭職。被告地○○曾在公司股東會上，在
              伊、被告戊○○及股東的面前炫耀: 「公司法界
              皆有朋友，管道暢通，白的非我莫屬，至於黑道
              大哥，有戊○○把關」，當時被告戊○○在一旁
              含笑點頭，被告地○○甚至揚言「若遇上不順眼
              或不聽從者，我就立即叫戊○○叫幾十個小弟擺
              平，所以我倆是最佳搭檔」。帥、劉2人是長隆
              公司的最大股東，為公司的幕後操控者，但為了
              騙取資金，我繳了5、6百萬後，即叫我當總經理
              、董事長，以安定我心，但實質上我根本沒有權
              利，被告地○○負責人事、業務，被告戊○○負
              責財務，但被告地○○非常聰明，其股權分散在
              癸○○、鄭麗燕、壬○○、陳姿樺、鐘淑香等人
              名下，這5人與被告地○○都有男女關係，被告
              戊○○的股權則分散在戌○○及其本人等三位同
              居人的名下等語 (見86年度他字第2862號第64頁
              至第67頁)。
            (2)證人巳○○在偵查時陳述略謂: 伊是劉敏介紹進
              如長隆公司，曾投資5、6百萬元，長隆公司沒實
              際營運，只有不定期增資，並出售股票賺錢，伊
              於83年中經劉敏介紹購買長隆公司的股票，起初
              伊不相信，但劉敏拿自立晚報給伊看，報紙登載
              長隆公司的業績非常好等語 (見87年偵字第
              12756號卷第11頁背面、第12頁)。
            (3)證人巳○○於調查中稱係被告地○○、戊○○誘
              騙伊投資，並給予伊當總經理、董事長，但對於
              被告戊○○究竟用何詐術誘騙，並未指明，如果
              認為係以總經理、董事長的職位誘其投資，卻與
              偵查時其所言完全不同。其於偵查中陳稱係劉敏
              介紹伊購買長隆的股票，其看到自立晚報的報導
              ，才相信長隆公司業績很好，進而投資。足徵，
              證人巳○○對於其如何投資長隆公司之原因，前
              後說詞矛盾。再者，證人於偵查中忽稱長隆公司
              沒實際在營運，又稱報載業績很好，則，長隆公
              司究竟有無從事保險代理人之業務，其說詞亦有
              反覆，核與前開證人黃○○證稱長隆公司確有從
              事保險招攬工作等情不相符合，亦與被告戊○○
              所提中央信託局86年7月25日 (86)中壽展第3398
              6號函內稱長隆公司於82年度有2064萬0321 元之
              業績、83年度有2047萬3391元之業績、84年度有
              2724萬3599元之業績不符 (見本院卷1，第58頁)
              。足徵證人巳○○之陳述多與事實不符，其憑信
              性甚低。
            (4)被告戊○○辯稱: 長隆公司原從事保險代理人之
              業務，後來於85年2月10日股東會上，被告劉震
              國將該公司資本額增為3000萬元，並開始販售長
              隆公司之股票，並不斷向外徵人，故伊與被告劉
              震國開始有齟齬，致後來退出該公司，至於參與
              菲凡公司係因伊將長隆公司股權轉讓給發景集團
              的黎瓊芳，原本約定黎瓊芳應給付450萬元，但
              是後來跳票，便以此為股份出資，成為菲凡公司
              股東等語，核與證人戌○○於調查局之陳述相符
              ，其辯解已屬可信 (參見87年度偵字第13036號
              卷第14頁至第17頁)。倘若被告戊○○與被告劉
              震國係詐欺取財罪之共犯，為何到庭之證人均無
              證稱被告戊○○有何徵人或鼓吹之行為? 其亦無
              退出長隆公司之必要。如被告戊○○係與被告劉
              震國分贓不均而退出長隆公司，衡以常情，應有
              被害人給付之錢財流向被告戊○○所得控制的帳
              戶內，但卷內亦無何證據足資認定被告戊○○係
              何錢財的分攤不均所致，從而，證人巳○○所言
              分贓不均乙節，純為其個人臆測，不得作為被告
              戊○○不利之證據。
          證人丁○○ (原名林佩蓉)之證詞:
            (1)證人丁○○於調查時陳稱略以: 伊在青輔會登記
              求職，於86年10月間菲凡公司據以打電話要伊前
              往面試，後來鄭麗燕通知伊被錄用。但到該公司
              後，並無實質的業務在處理，上班的前一、兩周
              ，都只是在上課及蒐集市場資料，同年10月底，
              伊在未被告知的情況下，以不實的薪津資料，向
              中興商銀天母分行貸款60萬元，並將其中30萬元
              ，依癸○○的指示，交公司作經銷商權利金及購
              買股票之用，始晉升為副總，並調為幕僚人員，
              處理員工薪資計算等相關人事行政業務，承辦人
              事業務時，都是被告壬○○將已製作好的在職證
              明書、薪津明細表交給我，要我簽辦給被告藍宗
              堯核可，但如被告地○○不點頭，Ａ○○也不會
              隨便批核。但迄我離職87年4月15日止，公司還
              欠伊3月半月的薪資。菲凡公司、華碩公司、匯
              豐等公司之登記負責人是被告Ａ○○，但實際負
              責人係被告地○○。當初伊迷迷糊糊的進入公司
              ，並繳交30萬元，主要是當初公司排場及宣傳資
              料皆呈現大好遠景，完全沒考慮純屬騙局，等我
              瞭解公司實際運作後，雖想即早抽身，但一來想
              到已投資30萬元，二來公司不斷發存證信函給自
              行離職者，我在不懂法律，深怕會負擔法律責任
              ，所以才撐到公司幾乎無人過問時，和卯○○最
              後離職，但期間我未參與任何吸金或詐騙行為等
              語 (見87年度偵字第12756號卷第34頁正面至第
              37頁正面)。
            (2)證人丁○○在審判時證稱略謂: 認識被告壬○○
              ，因為曾經是同事，被告壬○○負責人事、行政
              的工作，伊有向一家銀行貸款60萬元，當初莫名
              奇妙就去貸款，拿到公司的股票，買了股票才成
              為副總，公司的老闆叫劉董，曾經見過被告帥、
              劉，但在何處見過不記得了 (見本院卷4，第165
              頁背面至第167頁正面)。
            (3)證人丁○○未證稱被告戊○○、壬○○、Ａ○○
              有何對其施用詐術之行為；但由其證言更足以明
              瞭被告壬○○等較晚離開公司者，係因已投資公
              司成為股東，故未離開公司，眾多證人所指訴菲
              凡等公司的員工，都有此種情形 (證人丑○○亦
              為臺灣高等法院判處無罪，前已敘明)，從而，
              被告壬○○、Ａ○○均僅係被告地○○利用之工
              具。就共犯的認定上，除了共犯在客觀上，有參
              與構成要件之行為外，尚應審酌該等共犯間是否
              有犯意之聯絡，易言之，共犯對於分工實施的行
              為有無決策性，能否操控其所想要的結果；其對
              於行為的進退性如何，是否得自由決定是否繼續
              或修正其實施犯罪行為；及事後有無對共犯所得
              的利益，得有參與分配的行為，倘若均無，應傾
              向認為係「他人所利用之工具」。就本案而言，
              證人丁○○亦成為證人玄○○指訴為遊說其投資
              之人，就如同被告壬○○被指稱有參與人事或行
              政之事務；被告Ａ○○有參與部分事務的決定(
              核可)一般，彼等縱然有實施構成要件的行為，
              但是均承被告地○○之指示，尚無影響決策的權
              力；而就前開證人所言，大多都由鄭麗燕或陳姿
              樺進行遊說的工作，被告壬○○多從事行政事務
              ，此乃該公司職務分工而來，被告壬○○尚無法
              決定自己應從事公司的何項職務，益顯見其對於
              「分工」尚無決策權；再者，卷內尚未有積極證
              據足資認定被告壬○○、Ａ○○有分得錢財的行
              為；爰是，彼等對於構成要件的實施既無故意，
              自難繩以詐欺罪。
            (4)至於被告壬○○有無以不實之薪資明細辦理貸款
              ，非檢察官所起訴之範圍，證人丁○○雖於調查
              中，對此節多有陳述，並非本案所得審究之範圍
              ，一併敘明。
          證人甲○○之證詞:
            (1)證人甲○○於調查中陳稱略以: 伊於85年10月進
              入發景保險代理人股份有限公司，至87年1月，
              被告地○○找伊到菲凡展覽公司擔任董事會秘書
              ，後再因人事調整，伊被調到匯豐展覽公司擔任
              董事會秘書，至87年4月離職。菲凡公司於召幕
              新幹部後，會舉辦說明會，向員工說明外勤津貼
              管理辦法，員工並可透過推廣展覽賺取利潤，或
              自行加入成為經銷商，惟須繳交30萬元、20萬元
              、15萬元不等之權利金才可和公司簽訂獨立經銷
              商合約書，據伊知道公司經銷商有玄○○、張光
              永、卯○○、庚○○、丁○○等10餘人，要問張
              懿潔 (公司財務管理人)比較清楚，公司收到權
              利金後，置於公司帳戶內支用，事後公司未實際
              營業，但也未將錢退予經銷商，至於用途及去處
              ，伊不清楚，但實際上能動用者，只有被告劉震
              國、Ａ○○而已。86年4月間，被告地○○以公
              司需要資金周轉為由，要伊向銀行貸款60萬元借
              予公司，伊遂同意辦理貸款，但迄今公司均未返
              還。菲凡公司之原負責人為己○○，後因夏某認
              識被告Ａ○○，想在展覽業務上拓展，故招來被
              告地○○、戊○○等人擔任股東兼顧問，此後公
              司之業務由此4人擬定、負責，例如前述經銷商
              業務，即是由該等任可後，交予公司執行。張懿
              潔原係被告地○○聘任至奧蘭多公司擔任董事會
              特別助理及企劃，86年10月間被告地○○將張懿
              潔帶至菲凡公司擔任董事會特助，負責管理公司
              財務，後改組為華碩等公司，亦由丑○○擔任財
              務。被告壬○○於86年5、6月間由被告地○○帶
              至菲凡公司擔任董事會專門委員，照被告地○○
              的規劃，被告壬○○乃是菲凡公司幕僚長，綜理
              全公司業務，後菲凡公司更名為華碩公司，登記
              負責人雖為Ａ○○，惟藍經常不在公司，總經理
              莫志剛又長期滯留香港，故公司實際決策者為被
              告壬○○，宏泰公司、匯豐公司亦同。伊從未從
              事詐欺之行為等語 (見87年度偵字第13036號卷
              第26頁正面至第32頁背面)。
            (2)證人甲○○於偵查時陳稱略以: 伊於85年10月間
              ，在發景保險代理人公司上班，後來發景公司業
              務不好，被告地○○就叫伊到菲凡公司上班，在
              菲凡公司伊任董事會秘書乙職，伊到菲凡公司後
              ，只有設記薪資表格，交給楊忠芬、丁○○ (原
              名林佩蓉)使用，以辦理員工貸款，伊未出資，
              名義上有1萬股股份，後來己○○把他10%的股份
              轉讓給伊，改組成華碩公司後，伊的股份還是一
              樣，伊有擔任員工貸款的保證人，華碩公司人事
              部分由證人丁○○辦理等語 (見87年度偵字第
              13036 號第66頁至第頁)。
            (3)證人甲○○亦遭證人玄○○指訴曾同去香港後，
              證人將許素卿架回台灣，證人玄○○再由被告劉
              震國洗腦、灌迷湯云云 (見證人玄○○前述證詞
              ），可見證人甲○○亦遭指訴為共犯之一，惟證
              人甲○○堅決否認有參與詐騙之行為，審酌其角
              色與前述之證人黃○○、丁○○、卯○○等人相
              似，亦有貸款借予公司等情，應同為被害人之角
              色，尚對於被告地○○利用渠等施行詐騙之事不
              知情。
            (4)但證人指訴被告壬○○負責華碩等公司之部分；
              及稱被告Ａ○○、戊○○、地○○與證人己○○
              共同負責菲凡公司決策部分，與其他證人所言並
              不相符；如同為公司之幹部，甚且證人甲○○擔
              任董事會秘書乙職，理當對於公司之諸多事務甚
              為明瞭，何以其聲稱不知集團企業之詐騙行為，
              卻認定其他任職於公司之人為共犯之一? 又查，
              ，其忽而陳述公司由被告地○○決定；忽而陳稱
              由被告Ａ○○、戊○○等人共同決策；又忽而陳
              述同任職於同公司之被告壬○○「負責公司業務
              」云云，究竟菲凡等公司是由何人決策，前後說
              法不一，顯為避免自己刑事責任而如是陳述。為
              明其情，本院於審理時曾傳喚其到庭說明，然經
              合法通知未能到庭，審酌其於調查及偵查關於公
              司職務負責之陳述，既與其他證人不同，有相互
              矛盾之處，又為被告等人否認，其憑信性即屬有
              疑，所言尚不足採信。
          證人卯○○之證詞:
            (1)證人卯○○於調查時陳稱: 伊是在青輔會登記求
              職，86年10月間，菲凡公司根據青輔會之資料通
              知伊去面試，經鄭麗燕面試錄取後，到公司任職
              ，鄭麗燕即不斷遊說要伊繳交30萬元權利金及購
              買公司股票，表示除可以取得獨立經銷商資格外
              ，並可升任副總、協理等職，伊當時表示拿不出
              這麼多錢，公司即表示可以代辦貸款，伊當時沒
              考慮太多，即配合鄭麗燕、壬○○、癸○○等人
              向中興商銀天母分行辦理60萬元之信貸，該筆貸
              款係由癸○○直接匯入公司，其中30萬元為權利
              金，30萬元為購買股票之股款，嗣後即獲副總頭
              銜成為公司幕僚兼任企劃經理，但實際上僅作些
              行政支援工作，伊曾幾度請辭，但公司以要辦正
              式離職手續推托 (有很多自行離職者，公司都會
              發存證信函表示追究法律責任)，伊又考慮60萬
              元已投資進去，遂一直待下去，後來公司營運狀
              況越來越怪異，高階主管不再進公司，直到87年
              4月初，公司才授權被告壬○○批准我的辭呈等
              語 (見87年度偵字第12756號卷第20頁至第23頁)
              。
            (2)證人卯○○於偵查時陳稱略以: 伊在菲凡公司任
              職半年多，公司主要成員為地○○、鄭麗燕、陳
              姿樺、丑○○，另一位藍董Ａ○○都是聽被告劉
              震國的指示行事。伊加入公司後，被告地○○及
              鄭麗燕叫伊買經銷權及公司股份，係由公司幫伊
              辦理信用貸款60萬元，用以購買股份及經銷權。
              被告地○○曾跟伊說，被告戊○○原為菲凡公司
              的股東，後因長隆公司之關係，怕受影響，就將
              股份賣掉等語 (見87年度偵字第12756號卷第56
              頁至第58頁)。
            (3)依證人卯○○之陳述，其未陳述被告壬○○有以
              何詐術誘騙其出資；對於被告戊○○部分除聽聞
              被告地○○敘及以外並不清楚；被告Ａ○○亦係
              聽從被告地○○之指示行事，但由其證言更足以
              明瞭被告壬○○等人較晚離開公司者，係因已投
              資公司成為股東，故未離開公司，眾多證人所指
              訴菲凡等公司的員工，都有此種情形 (證人張懿
              潔亦為臺灣高等法院判處無罪，前已敘明)，從
              而，被告壬○○、Ａ○○均僅係被告地○○利用
              之工具。就共犯的認定上，除了共犯在客觀上，
              有參與構成要件之行為外，尚應審酌該等共犯間
              是否有犯意之聯絡，易言之，共犯對於分工實施
              的行為有無決策性，能否操控其所想要的結果；
              其對於行為的進退性如何，是否得自由決定是否
              繼續或修正其實施犯罪行為；及事後有無對共犯
              所得的利益，得有參與分配的行為，倘若均無，
              應傾向認為係「他人所利用之工具」。證人許杏
              如亦成為證人玄○○指訴為遊說其投資之人，就
              如同被告壬○○被指稱有參與人事或行政之事務
              ；被告Ａ○○有參與部分事務的決定 (核可) 一
              般，彼等縱然有實施構成要件的行為，但是均承
              被告地○○之指示，尚無影響決策的權力；而就
              前開證人所言，大多都由鄭麗燕或陳姿樺進行遊
              說的工作，被告壬○○多從事行政事務，此乃該
              公司職務分工而來，被告壬○○尚無法決定自己
              應從事公司的何項職務，益顯見其對於「分工」
              尚無決策權；再者，卷內尚未有積極證據足資認
              定被告壬○○、Ａ○○有分得錢財的行為；爰是
              ，彼等對於構成要件的實施既無故意，自難繩以
              詐欺罪。
          證人亥○○之陳述:
            (1)亥○○於調查時陳述略以: 伊曾於86年10月初由
              鄭麗燕、陳姿樺面試通過後進入菲凡公司擔任副
              理，負責對外招攬客戶，當時伊並不知公司之詐
              騙行為，11月初某日，鄭麗燕遊說伊繳交30萬元
              可以取得獨立經銷商之資格，伊表示沒有錢，遂
              由丑○○通知伊，並由丑○○、癸○○陪同，攜
              帶偽造之薪資證明向中華銀行貸款30萬元，撥款
              後，該款由癸○○帶走，後來因為伊第二個沒領
              到薪水，伊向公司反映，公司表示薪水只發一個
              月，第二個月以後不得領取，伊才知道被騙，後
              來伊離職前，向公司要求前述經銷商之加入須有
              書面合約，遂由被告壬○○出面，由我們按照範
              本填寫聲明書，內容係公司保障前述經銷合約書
              內容仍有效等等，伊方離職等語。(見86年度他
              字第2862號卷第57頁至第60 頁)
            (2)依證人亥○○之陳述，係由鄭麗燕遊說，方給付
              錢財購買權利金，尚非被告高櫻捐；而其離職前
              ，為保障其權利仍屬存在，故由被告壬○○出面
              填寫聲明書，該聲明書僅係事後確認的性質，自
              難認係詐術，且聲明書之簽訂後，證人亦未陳稱
              有繳交任何錢財，自難資為被告壬○○有施用詐
              術之認定。
          證人寅○○之陳述:
            (1)證人寅○○於調查時陳稱略以: 伊於86年7月30
              日接到一名女子電話，應其至菲凡公司應徵，伊
              於8月1日前往，由陳姿樺面試。進入公司後，因
              伊先生陳柏樂剛辭去伊工作，故也將其先生引進
              菲凡公司，嗣後鄭麗燕向伊先生表示，要成立一
              家專門銷售煙酒的鳴享公司，遊說伊夫婦入股，
              並稱購買80萬元之股票，將配送1萬股菲凡公司
              的股票，致渠等陷於錯誤，由伊先生開立美國銀
              行80萬元的現金支票交給鄭麗燕，至86年10月份
              ，伊發現員工領薪水時，鄭麗燕會要求員工要領
              薪水必須購買職位，因此很多人就離職了，但伊
              因為已經繳交80萬元，加上被告地○○表示，再
              交12萬元就給伊當總經理，但伊不同意，遂離開
              該公司。伊均未拿到菲凡公司及鳴享公司之股票
              ，同時被告壬○○私下對伊說，伊購買的股份，
              是鄭麗燕移轉給伊的。就伊所知，當時菲凡集團
              實際負責人係地○○，壬○○、陳姿樺、鄭麗燕
              負責執行地○○的命令，另外股東Ａ○○、帥嶽
              峰經常在公司，但負責何業務伊不清楚等語 (見
              87年度他字第2682號卷第18頁至第20頁)。
            (2)依證人寅○○之陳述，遊說伊投資之人係鄭麗燕
              、地○○，非被告壬○○、Ａ○○、戊○○，足
              見被告壬○○、Ａ○○、戊○○均未實施詐欺之
              客觀行為。至於主觀上有無犯意之聯絡乙節，證
              人寅○○僅表示:
              I被告壬○○事後告知，伊購買的股權係鄭麗燕
                的股份移轉給伊，此為證人給付財物後，被告
                告知股份之出賣人為何人，尚非詐術，亦無要
                求證人再給付財物，自與詐欺取財之構成要件
                不合。
              II證人證稱被告壬○○負責執行被告地○○之命
                令，此節與其他證人所為之陳述或證述皆同，
                均在說明菲凡等公司之職務分工。但被告高櫻
                娟亦係繳交錢財而任職，尚不能認為其有參與
                公司之事務，即率斷其對集團企業之詐騙知情
                此部分前已詳述，茲不贅。
              III至於證人陳稱被告Ａ○○、戊○○經常到公司
                乙節，似與其他證人所言不符，尚不可採。縱
                然其陳述屬實，經常到公司之事實，亦無法認
                為必有共同犯意聯絡之事實，自難資為被告藍
                宗堯、戊○○不利之證據。
          告訴人己○○之指訴:
            (1)告訴人己○○調查時指訴略以:86 年5月間，伊
              經宙○○之介紹認識地○○，劉表示有興趣投資
              展覽方面業務，願與伊合組公司擴大經營，伊當
              時被地○○的派頭給唬住，誤以為其係大財團負
              責人，始不疑有他，同意共同增資，將伊原有的
              菲凡公司由原先500萬元資本額，增資至3000萬
              元成立菲凡展覽公司，當時約定伊和地○○各占
              一半的股份，惟地○○僅以公司名義，承租豪華
              辦公室外，並未實際出資，後來又向伊表示，公
              司欠缺營運資金，渠可以找戊○○拿錢投資，但
              須給他4分之1股份，伊為了公司前途著想，遂應
              允所請。惟戊○○入公司後，亦未實際出資，反
              而棄公司本業不顧，以招募員工吸收權利金等手
              法吸金，伊認為不妥，逐漸淡出，但地○○、帥
              嶽峰仍以我為菲凡公司董事長名義辦理增資，並
              將公司更名為菲凡展覽公司繼續行騙。而增資作
              業由被告壬○○及某蔡姓會計師負責辦理，當初
              是我未退出公司前即由被告壬○○陪著我至聯邦
              商業銀行南京東路分行開戶作增資專戶，然後由
              蔡姓會計師負責調了2500萬元，於辦理完增資手
              續後，即返還該會計師，並未留在公司，至於股
              東地○○、戊○○、黎瓊芳、甲○○、Ａ○○、
              蔡文靜、鄭麗燕、陳姿樺、戌○○、帥式華、帥
              巧娟、丑○○、劉中正、蘇梅香、癸○○、高櫻
              娟、寅○○、李雲雁、陳火炎、謝陳圓妹等人，
              均無實際出資等語 (見87年度偵字第13036號卷
              第18頁至第20頁)。
            (2)告訴人己○○於偵查中指訴稱: 伊所經營的菲凡
              公司，原資本額為500萬元，後來地○○說要擴
              大公司營業，他要出資，資本額增為3000萬元，
              伊與地○○各占2分之1的股份，但後來地○○均
              無實際出資。被告戊○○係地○○介紹的，他說
              被告戊○○對公司會有很大幫助，他要伊將2分
              之1的股份轉讓給被告戊○○，伊有同意，被告
              帥即成為公司董事。但地○○、戊○○根本不懂
              展覽，而以菲凡展覽公司的名義，去招攬員工，
              要員工繳錢購買權利金，伊發現問題後，就像調
              查局自首等語 (見87年度偵字第12756號卷第67
              頁至第69頁)。
            (3)惟查:
              I告訴人己○○的指訴，係指稱被告地○○如何
                詐騙合資開設展覽公司，但被告地○○並未出
                資，竟以菲凡公司的名義招攬員工，販售權利
                金等情，伊未曾陳稱被告戊○○、壬○○、藍
                宗堯與其有何接觸，或以何詐術誆騙渠交付財
                物，尚難認定該等被告有何實施詐欺取財構成
                要件之行為。
              II雖告訴人己○○指稱被告地○○向伊表示被告
                戊○○對公司有很大幫助，要邀請被告戊○○
                入股等語，但被告戊○○未曾出資云云。然依
                據證人戌○○之陳述: 因被告戊○○查覺被告
                地○○長隆公司積欠他公司貨款而有周轉不靈
                的情形，遂將長隆持股轉讓給香港的發景集團
                ，後來地○○又邀被告戊○○參與展覽業務，
                遂將香港發景集團前開積欠被告戊○○的股款
                轉做投資菲凡公司的資金等語 (見87年度偵字
                第13036號卷第14頁至第17頁)，核與被告帥嶽
                峰所辯相符，足徵，告訴人己○○指稱被告帥
                嶽峰未曾出資乙事，尚非可採。
              III至於告訴人己○○陳稱向會計師調借2500萬元
                增資乙事，是否有違反公司法第9條第1項規定
                之問題，既非檢察官起訴之範圍，本院自無庸
                審酌，附此敘明。
              Ⅳ綜上，告訴人己○○之陳述，僅能證明地○○
                曾向伊有何表示，如何誘使其共同投資等事實
                ，其於審判外聽聞被告地○○的陳述，尚難資
                為認定被告戊○○、壬○○、Ａ○○與地○○
                有何犯意聯絡的事實，自不足為被告不利之證
                據。
      2.關於檢察官所提非供述證據部分:
        證人酉○○於被告地○○所訂之合約 (見86年度他字
          第2862號卷第26頁)，係證明被告地○○曾允諾證人
          酉○○擔任奧蘭多公司等關係企業總裁及酬勞之約定
          ，據證人酉○○之證言，未提起該約定與被告等人有
          關，尚難資為被告戊○○、壬○○、Ａ○○有何參與
          詐欺行為之認定。
        證人玄○○與被告Ａ○○所訂之股權轉讓合約書 (見
          86年度他字第2862號第31頁)，雖能證明被告Ａ○○
          曾將240萬元菲凡展覽公司的股權轉讓給證人玄○○
          ，並經被告壬○○在場見證之事實，固可認為被告高
          櫻娟、Ａ○○有參與部分構成要件之行為。然據被告
          玄○○之前開證詞，該240萬元股票之購買，係被告
          地○○遊說，承前理由所述，被告壬○○、Ａ○○均
          為菲凡展覽公司的員工，證人玄○○甚且同被告高櫻
          娟皆曾任副總乙職，為何證人玄○○在簽署契約之時
          ，猶不知集團企業之詐騙行為，而責無決策權限的同
          公司員工壬○○、Ａ○○有與地○○有共同犯意之聯
          絡? 足見該份合約書雖能證明被告壬○○、Ａ○○有
          參與部分客觀構成要件，但因乏被告等人與被告劉震
          國有犯意聯絡之證明，尚難以彼等任職於菲凡展覽公
          司作為渠等不利之證據。
        證人玄○○與證人莫志剛所訂之股權轉讓合約 (見86
          年度他字第2862號卷第32頁)，此合約未見有被告帥
          嶽峰、壬○○、Ａ○○參與之情形，既未能證明彼等
          有何參與客觀構成要件之事實，尚難認為被告等人有
          何詐欺之犯行。
        菲凡國際展覽股份有限公司獨立經銷商合約書 (見86
          年度他字第2862號卷第30頁)僅能證明證人玄○○有
          與菲凡展覽公司簽有經銷商合約之事實，雖其上有被
          告Ａ○○、壬○○之用印或簽名，但僅能證明被告藍
          宗堯、壬○○有參與部分客觀構成要件之事實，尚難
          資為被告Ａ○○、壬○○主觀上有何共同犯意聯絡之
          認定。且觀該份獨立經銷合約書上尚有律師見證用印
          ，更足以說明並非在其上簽章者，即推論為有犯意聯
          絡之共犯甚明。
        證人亥○○之菲凡展覽公司獨立經銷商合約書 (見86
          年度他字第2862號卷第61頁)，其說明同，茲不贅
          。
        證人寅○○與證人鄭麗燕股權轉讓合約書 (見86年度
          他字卷第2862號卷第21頁)，此合約未見有被告帥嶽
          峰、壬○○、Ａ○○參與之情形，既未能證明彼等有
          何參與客觀構成要件之事實，尚難認為被告等人有何
          詐欺之犯行。
        證人卯○○86年7月至9月之不實薪津明細表 (見87年
          度偵字第12756號卷第25頁)，此部分非檢察官所起訴
          之範圍，尚與本案無何關聯。
        證人卯○○與被告Ａ○○股權轉讓合約書，此證據未
          顯現於卷內。
        證人丁○○ (原名林佩蓉)86 年7至9月份不實薪津明
          細表 (見87年度偵字第12756號卷第39頁)，其說明同
          。
        證人林佩蓉與被告Ａ○○股權轉讓合約書，此證據亦
          未顯現於卷內。
        證人高玉樹與被告Ａ○○股權轉讓合約書 (見87年度
          偵字第13036號卷第12頁)，其說明同。
    (二)關於83年6月間，向證人乙○○承租臺北市○○區○○路
      1段34號房屋部分:
      1.關於證人乙○○陳述或證述部分:
        證人乙○○於調查時陳稱: 曾在83年間將其所有臺北
          市○○區○○路1段34號3樓之辦公室租給地○○、帥
          嶽峰，彼等表示將長租10年，並將長隆公司的前景說
          的甚為美好，伊不疑有他，遂在83年6月8日與戊○○
          所代表的長隆公司簽約，將該屋租予長隆公司，租期
          自83年7月1日起至93年6月30日止，雙方言明保證金
          85萬8000元，每月出金286000元。惟自第2個月起，
          該公司即推託未按期繳交租金，且積欠水電費，管理
          費，向戊○○催討，帥要伊向會計小姐癸○○聯絡，
          但張女以各種理由推托，迄83年9月23日，張女通知
          伊前往臺北市○○路○段17號13樓收租，伊帶同其兒
          子王水龍前往，惟到該處一間會客室之內，地○○竟
          出拳毆打伊和伊兒子，並不准伊等離去，稱: 伊打電
          話給戊○○時口氣很壞，戊○○聽了心裡很不爽等語
          ，言下之意，係替帥出氣，後來得知帥係竹聯幫人物
          ，就不敢再與其接觸，只得訴請法院強制該公司搬離
          等語 (見86年度他字第2862號卷第72頁至第75頁)。
        證人乙○○於審判時證稱: 伊內湖的房子，原本租給
          張本，因張本租房子時，有裝潢設備，且租金都有按
          時繳交，所以由他另外找人來租賃，後來張本介紹被
          告帥、地○○來租，與被告帥見面那天是講好先拿訂
          金，正式簽約時是與地○○簽的，但長隆公司僅給付
          押金85萬8000元及1個月的租金，之後都未再付，伊
          有寄存證信函給被告帥，被告帥表示是公司租的，後
          來去找被告地○○要時，被告劉答應要開一個月租金
          的支票，但伊再請求其他欠款時，地○○要其閉嘴，
          伊兒子不從，伊與伊兒子即遭地○○毆打，到隔年4
          月他們才搬走等語 (見本院卷3，第132頁至第147頁)
          。
        經查，依證人乙○○之證述，其願意出租予長隆公司
          所考慮的因素，除因地○○之告知，而認長隆公司本
          身業績不錯，能長期承租者外，尚有因係前承租之人
          所介紹，原承租人均按時繳交房租，且屋內已有裝潢
          可供辦公室利用等情，非單因被告地○○之告知，即
          陷於錯誤同意承租，是否符合詐欺罪之構成要件，已
          屬有疑；又長隆公司自83年7月1日起承租該內湖之房
          屋，迄84年4月搬離為止，總共承租9個月，有給付押
          金85萬8千元及1個月之租金共4個月之租金，並非分
          文未付，而不能續租房屋之原因甚多，縱係事後無力
          支付租金，亦係民事債務不履行之問題，尚與詐欺有
          間。卷內尚無積極證據證明被告戊○○在租屋之初，
          即有詐欺不付租金之故意，或長隆公司已陷於不能支
          付租金之狀態，自難以事後欠租未繳，即推斷有詐欺
          租屋之故意。至於地○○是否毆打乙○○父子，或有
          無強制乙○○父子之行為，非檢察官起訴之範圍，故
          該部分本院無從審究，併此敘明。
      2.關於檢察官所提非供述證據部分:
        房屋租賃契約書 (見86年度他字第2862號卷第77頁至
          第79頁)，僅能證明長隆公司與證人乙○○立有租約
          之事實，尚無法證明被告戊○○主觀上有無詐欺故意
          之事實。
        支付房租之支票 (見86年度他字第2862號卷第80頁)
          ，係用以證明長隆公司以支票給付租金之事實，雖據
          證人乙○○證稱僅給付第一個月之租金，其後支票均
          跳票，但亦僅能證明長隆公司不履行給付租金之事實
          ，倘無其他積極證據證明被告戊○○在訂約之初，即
          有詐欺之故意，尚難以支票資為被告戊○○不利之證
          據。
        證人乙○○之驗傷診斷證明書 (見86年度他字第2862
          號卷第82頁)，檢察官並未就傷害部分起訴，此部分
          與詐欺取財罪間無關聯性，本院無庸審酌。
        證人王水龍之驗傷診斷證明書 (見86年度他字第2862
          號卷第81頁)，理由同。
   (三)關於86年9月間，委託證人張百勳印製名片部分:
     1.關於證人陳述部分:
       證人張百勳於調查局陳稱略以: 伊於86年8月間，己○○
       來電告知伊有人要與其菲凡公司合作，擴大其公司營業
       ，有必要印製優美的公司名片藉以招徠客戶，遂至臺北
       市○○路○段415號14樓處，與地○○、丑○○、壬○○
       、Ａ○○等人接洽印刷事宜，並確定總價額為94395元，
       伊印刷3000份完畢後，在86年9月中旬某日將簡介全數送
       往菲凡公司，該公司以丑○○為發票人，開立發票日為
       87年2月5日，金額94395元，以臺北銀行基隆路分行為付
       款人之支票一張，後竟遭退票。伊自己○○處得知地○○等人已捲款潛逃，方知受騙等語 (見86年度他字第
       2862號卷第34、35頁)。惟據其陳述，並未言被告戊○○
       、壬○○、Ａ○○有施何詐術使其同意印製名片，縱有
       跳票未給付價金之事實，基於無罪推定之原則，亦僅能
       認為係民事債務不履行之問題，尚與詐欺有間。
     2.關於檢察官提出之非供述證據部分:
       估價單 (見86年度他字第2862號第39、40頁)，僅能證
         明證人張百勳有替長隆公司印製簡介名片之事實，尚
         難資為被告等人有無詐欺之故意，或資為有何詐術之
         認定。
       支票 (見86度他字第2862號第37頁)，僅能證明關於印
         刷費用之給付，係以支票為之，尚難資為被告等人有
         無詐欺之故意，或資為有何詐術之認定。。
       退票單 (見86年度他字第2862號第38頁)，僅能證明前
         開支票後來跳票之事實，然未能清償印刷費用之原因
         甚夥，非得僅以跳票之事實，遽認被告有何詐欺之故
         意。
   (四)關於86年10月間，委請證人天○裝潢臺北縣汐止鎮○○○
     路○段96號東帝士東方科學園區A棟11樓部分:
     檢察官僅以證人天○於調查局之陳述為據，證人天○於調
     查局陳稱: 伊經被告戊○○的介紹，與被告Ａ○○、地○○接洽菲凡展覽公司位於臺北縣汐止鎮東帝士東方科學園
     區A11辦公室之裝潢工程，雙方議價432萬元成交，並由被
     告Ａ○○以負責人之名義與我簽工程合約，合約內議定，
     簽約之時，應給付200餘萬元之訂金，但簽約後隔了一星期
     ，伊才到菲凡公司 (信義路4段415號14樓之3)領得現金43
     萬2千元及面額200萬元之支票，後來到了接近完工之階段
     ，伊發覺菲凡公司開出之支票陸續退票，被告Ａ○○還向
     伊保證不會有問題，詎料，至86年12月18日起，東帝士東
     方科學園區以菲凡公司所繳租金、押金之支票皆跳票為由
     ，將該址鐵捲門拉下，禁止伊等繼續收尾工程之施作。至
     87年2月5日，菲凡公司給伊200萬的支票亦退票，伊去信義
     路前址催討時，發現人去樓空，始知受騙等語 (見86年度
     他字第2862號第41頁至第43頁)。
     1.就證人之陳訴，被告戊○○僅係介紹締約之人，尚難據
       此資為被告戊○○有行使詐術之行為。
     2.證人未陳稱，與被告Ａ○○、地○○接洽時，被告Ａ○○施用何詐術，使其陷於錯誤，而施作裝潢之事實，則
       證人是否受詐騙而施作工程，實有疑問。縱然事後有未
       清償之情事，亦係民事債務不履行之問題，尚與詐欺有
       間。
     3.又證人天○，亦具有告訴人之地位，尚難以其陳述為被
       告犯詐欺罪之唯一證據。
   (五)關於87年1月間，向倚天公司承租臺北市○○○路○段56號6
     樓房屋部分:
     1.證人子○○於調查局陳述略以:
       倚天公司於87年初透過太平洋房屋有限公司之仲介，於1
       月9日將公司所有位於臺北市○○○路○段56號6樓之辦公
       室租予華碩公司，同日簽約時訂明租賃期限自87年2月10
       日起至89年2月9日止共計24月，該公司表示，因為公司
       尚在更名，故對於押租金50萬元，每月租金25萬元，係
       於負責人Ａ○○開立個人名義香港恆生銀行為付款人之
       支票14張，本公司不疑有他，遂收受該等支票，惟該公
       司竟在1月10日自行搬入，後本公司經查證該公司有跳票
       紀錄，又得知有欠債情事，為求自保，故將原有電話線
       路提前讓出。迄87年2月10日租期開始前，Ａ○○前述開
       立之票據亦跳票，公司便有意終止租約，而華碩公司亦
       於87年2月15日搬遷，但該公司竟事後發存證信函表示倚
       天公司未提供電話線而請求賠償120萬元云云，倚天公司
       欲再對之函覆時，已無法聯絡到該公司等語 (見86年度
       他字第2682號第62、63頁)。
     2.證人子○○於審判時證稱略以:
       伊為倚天公司的法務，被告壬○○代表華碩公司前來租
       屋，於87年1月9日簽約，租期是2月9日開始，伊於1月9
       日將鑰匙交給他們，他們去裝潢，但是他們就搬進去，
       我們公司不太高興，而且我們去查他們的債信有跳票的
       紀錄；又據管理員告訴我們，有很多債權人來找他們要
       錢；且他們支付的押金支票跳票，倚天公司遂不給他們
       電話線路，而主張終止租約，他們於2月15日搬走等語(
       見本院卷4，第242頁至第245頁)。
     3.證人丙○○於審判時之證述略以:
       伊為倚天公司的人事經理，因倚天公司有房屋要出租，
       後來被告壬○○有來談承租房屋之事，伊印象中該公司
       要的裝修期間較長，但合約談妥2、3天，該公司就搬進
       去了，因為談裝修期的感覺不太好，還有債權人上門，
       伊問他們是怎麼回事，但他們都說沒事，所以覺得很不
       誠懇，就是因為有了這樣的警覺，伊才去做徵信，發現
       該公司債信不良，心理面就不太願意再租給他們，因為
       該大樓有一定的電話線容量，必須我們將這條線路賣給
       他們，他們才能使用，因為不想再租給他們，後來沒
       有提供使用等語 (見本院卷3，第2頁至第11頁)
     4.被告壬○○辯稱: 伊確實有去簽約，是在光復北路太平
       洋仲介簽約，簽約時，有交付押租金支票，兌現是日起
       租日，倚天公司把鑰匙交給伊，讓伊公司去裝潢，因為
       裝修期卡到過年，所以廠商尋覓很困難，後來是採用邊
       辦公邊裝修之方式，在裝潢期間申請電話線都申請不到
       ，伊就與證人丙○○協調，但他們都不願意提供，所以
       才用被告藍的名義發存證信函給他們等語 (見本院卷3，
       第11、12頁）。
     5.據證人丙○○及子○○之證言，均未陳稱有受被告壬○○何種詐術所騙，致決定出租予華碩公司，則被告壬○○是否有實行客觀構成要件的行為，已屬有疑；再者，
       證人丙○○、子○○皆一致證稱在租期開始前一個月即
       將鑰匙交付華碩公司，則當事人間，顯有給予承租人裝
       潢期間無償使用該房屋一個月之合意，故華碩公司提前
       搬進承租之房屋，尚不能認定係詐欺得利；再者，證人
       丙○○、子○○及被告壬○○均一致稱後來因為電話線
       使用問題雙方無法協調，故終止前開租約，雖華碩公司
       因此仍有使用該房屋未支付租金之情形，亦係民法不當
       得利的問題，尚難遽認有何詐欺得利之行為。
   (六)關於87年2月間，向證人辛○○承租臺北市○○路○段65號5
     樓之2部分:
     1.證人辛○○於調查局陳述略以: 伊大嫂游淑娥所有，位
       於臺北市○○路○段65號5樓之房屋等語，由其全權處理
       出租事宜，於87年1、2月間，伊登報出租，有一位吳先
       生來看房子，覺得滿意後，就於87年2月12日左右，帶同
       被告壬○○代表匯豐公司前來與我簽約承租，租期1年，
       自87年3月1日起至88年2月28日止，約定每月租金5萬300
       0元，押金3個月，當時被告壬○○交付一張1個月租金及
       3個月押金的香港恆生銀行港幣支票，但伊表明不收港幣
       支票，怕匯兌麻煩，被告高便表示伊的老闆是香港人，
       在臺灣無銀行戶頭，到87年3月1日就會換新台幣付我押
       、租金。惟87年3月上旬，伊再去找被告高，被告高稱會
       計到香港去了，暫時無法給付租金，但直到4月中旬，被
       告高的租金都沒給付，後來管理員告知，匯豐公司已人
       去樓空，才發現被騙等語 (87年度偵字第12756號卷第26
       頁至第28頁)。
     2.證人辛○○於審判時證稱: 被告壬○○以匯豐公司之名
       義，向伊承租大安路之房屋，87年2月12日簽約，租期為
       87年3月1日起至88年2月28日止，當時被告壬○○有交付
       一張香港恆生銀行的支票當做押金，說他們香港的人還
       沒回來，等搬進來後再拿現金換該張支票，至於他們何
       時搬進來的，伊不知道，後來4月份大樓管理員來通知開
       鎖，伊才知道他們搬走了，伊沒有要告詐欺的意思，就
       房租部分就算了等語 (見本院卷2，第240、242頁)。
     3.就證人之證詞，被告壬○○代表匯豐公司向證人辛○○
       承租房屋分文未付，固可認定客觀上匯豐公司有取得使
       用該房屋使用權之利益，但使用該房屋之利益，係源自
       於租賃契約而來；況且，被告壬○○先以支票給付作為
       押金、租金，尚不代表其給付租金之債務消滅，易言之
       ，倘若支票跳票，匯豐公司給付押金、租金之債務仍未
       消滅，證人辛○○仍可依據租賃契約請求給付，尚難認
       為有何損害可言；卷內尚無匯豐公司當時已陷於周轉不
       靈之狀態或有支付不能之情形，亦尚無被告壬○○本就
       不願支付租金，係以給付支票為詐術之積極證據，從而
       ，尚難認為證人辛○○之證詞，資為被告壬○○犯詐欺
       罪之證據。
   (七)關於被告戊○○被訴強制罪部分:
     (甲)關於檢察官主張被告戊○○於84年5月17日下午2時30分
       至臺北市○○路○段17號13樓強迫交出公司章、發票章、
       董事長行政章、股務專用章、財務出帳章部分:
     1.證人Ｂ○○於調查時陳稱略以: 伊因投資3000餘萬元血
       本無歸，幾次向被告地○○催討，地○○反而要求伊再
       拿出300萬元，幾次言語不合，地○○皆作勢要打伊，後
       來84年5月間，伊正好在公司目賭常務董事兼財務主管戊○○帶了手下，找地○○拿印信等，而被迫簽下見證書
       ，地○○即以此為由，惡人先告狀，告伊偽造文書、侵
       占等莫須有罪名，害伊出庭10餘次，才獲判無罪等語 (
       見86年度他字第2862號卷第96頁)。然其於審判時則證稱
       : 當時伊在公司上班約有幾個月了，被告戊○○說要保
       管印章，要巳○○拿出來，說帳目不清等語，要巳○○
       保管，要伊簽見證書，當時地○○去香港，巳○○說沒
       有關係，要伊簽名，當初是午○○、劉玉玲保管，被告
       戊○○來時，有好幾個人來，把電話線剪掉，無法打電
       話請示地○○，他們怎麼說我不知道，但沒有恐嚇的行
       為，也沒聽到恐嚇的話，只是電話線被剪掉了，要午○○、劉玉玲去拿印章。伊是因為巳○○說「沒有關係，
       只是證明一下」伊才簽見證書，伊沒有受恐嚇，伊就簽
       字了。簽見證書時，午○○、劉玉玲已自住處拿印章來
       ，拿來時，被告戊○○說: 還是我保管好了等語，就取
       走印章，沒有交付給巳○○等語 (見本院卷1，第166頁)
       。證人Ｂ○○於審判時具結後證稱未受到強制，也未遭
       強迫簽見證書，自應以其審判時經具結之陳述為可採信
       ，從而，檢察官指稱被告戊○○有恫嚇的言詞，或強迫
       午○○、劉玉玲交出印章、強迫Ｂ○○簽見證書等情，
       即非事實。
     2.雖證人巳○○於調查時 (見86年度他字第2862號卷第64
       頁至第67頁)，仍陳稱被告戊○○有前開檢察官所指之強
       制行為，然而，其於該等陳述時，均未經具結，且與證
       人Ｂ○○於審判中所言相佐，自非可採。
     3.證人辰○○雖於調查時陳稱伊有陪被告戊○○前往，但
       伊沒有進去辦公室內，只聽到被告戊○○在裡面咆哮，
       裡面發生什麼事，伊不知道等語 (見87年度偵字第13036
       號卷第80頁背面、81頁正面)，證人辰○○既未進入辦公
       室，又未聞被告戊○○曾出何言，尚難以之資為被告戊○○有犯刑法第304條強制罪不利之證據。
     4.證人戌○○於調查中陳稱: 大約83年年中，長隆公司地
       ○○帳目不清，故戊○○與辰○○出面要地○○將公司
       印鑑章交出，當時地○○在香港，公司印鑑章由Ｂ○○
       及巳○○保管，辰○○是戊○○找來的等語 (見87年度
       偵字第13036號卷第16頁背面)，其未陳稱被告戊○○有
       何強制使人行無義務事之行為，又未在現場目賭，亦未
       陳述當時現場發生的情況，僅能為被告戊○○曾因地○○帳目不清而有取回印鑑章事實的證明，從而，檢察官
       資為對被告戊○○犯強制罪之證據，尚非可採。
     5.至於被告戊○○，僅坦認當日有到現場，但否認有何強
       制他人行無義務事之行為，檢察官認為被告對犯罪事實
       自白，亦屬誤會。
     6.綜上，僅有證人巳○○於調查中陳稱被告戊○○有強制
       之犯行，但其陳述既未具結，又與證人Ｂ○○證詞不符
       ，故尚難僅以證人巳○○於審判外的陳述資為認定被告
       戊○○犯強制罪之唯一證據。
     (乙)關於檢察官主張，被告戊○○於84年10月下旬間，在凱
       悅飯店強制申○○、未○○行無義務之事部分:
     1.證人巳○○於調查時陳稱略以: 84年8月有長隆公司股東
       未○○、申○○因手中股票無法換回，委託牛埔幫數名
       兄弟前來長隆公司找地○○理論，後即聯絡戊○○派數
       十名竹聯幫弘仁會份子，由辰○○埋伏於公司會議室，
       然後誘導牛埔幫份子前來談判，同時數十名小弟蜂湧而
       上，予以追打等語 (見86年度他字第2862號卷第65頁)，
       其陳稱縱然屬實 (假設語氣)，亦為牛埔幫份子遭傷害之
       事實，檢察官就傷害部分未曾起訴 (牛埔幫份子亦未提
       出傷害告訴)，其陳述也沒有提到當時申○○、未○○是
       否在現場? 又遭何種手段強制? 行何無義務之事? 而參
       酌證人未○○陳稱: 長隆公司同事彭蓓玲打電話問我「
       你夭壽啊! 昨天找兄弟來公司，不怕被地○○、戊○○
       打」，隔幾天小董又告訴我被竹聯幫兄弟打等語 (見86
       年度他字第2862號卷第91頁背面、92頁正面)，可知，證
       人未○○對於「牛埔幫份子遭竹聯幫兄弟毆打」乙事，
       也是自他人傳聞而來，從而，單以證人巳○○之前開陳
       述，尚難資為被告戊○○有犯強制罪之證據。
     2.證人未○○及申○○之證詞:
       (1)證人未○○於調查時陳稱略以:84 年10月下旬某日晚
         上10時，宇○○約伊到凱悅飯店見面，要質問伊為何
         找牛埔幫去長隆公司之事，伊進入凱悅飯店一樓大廳
         見到地○○、戊○○率5、6個兄弟坐在大廳一角，伊
         覺得苗頭不對，但不進去又怕牽連家人，只好進去談
         判，宇○○質問伊「你為什麼找兄弟來公司」，伊答
         「因為欠朋友錢，只好押股票」，坐在一旁的地○○
         稱「不是這麼回事」，旁邊的小弟怒目而視，指伊說
         「老實講，我們還要去處理別的事」，戊○○則說「
         你快點講，兄弟快沒耐心了」，伊只好將伊找牛埔幫
         之事供出，地○○則逼伊找申○○來凱悅飯店，約晚
         上11、12時左右，申○○至凱悅飯店見面，起先也是
         不肯說出實情，在旁之小弟則打了申○○一耳光，黃
         即怕的與我一起承認牛埔幫之事，地○○即叫秘書將
         我與申○○供述找牛埔幫之事予以紀錄，並逼迫伊和
         申○○簽字承認 (見86年度他字第2862號卷第92頁正
         面、背面)；偵查時陳稱: 宇○○打電話找伊到凱悅飯
         店，伊過去在大廳看見帥及劉，還有5、6人不認識的
         ，帥、劉要伊承認找牛埔幫至公司討錢，由壬○○作
         紀錄，由伊簽名承認等語 (見87年度偵字第13036號卷
         第63頁背面、第64頁正面)；審判時證稱:我為了拿回
         投資，有找「泰哥」處理，但好像是有找人去長隆公
         司處理，與長隆公司發生衝突，也沒有結果，後來潘
         美玲有找我去凱悅飯店，現場有被告戊○○、地○○
         ，其他人則不認識，是在大廳旁右邊喝咖啡的地方，
         被告劉、帥問伊說「怎麼找人到公司要錢」，當時感
         覺現場氣氛很緊繃，但沒有人對伊恐嚇或實施暴力，
         因為覺得對方發覺伊在說謊，又有很多不認識之人，
         所以伊很害怕；後來伊有找申○○來，伊本來也是否
         認，但後來沒辦法才承認找牛埔幫之事；原本伊與黃
         崇遠不承認時，他們叫宇○○把伊與申○○叫到旁邊
         協調，後來他們說他們很急，伊心裡又很害怕，才把
         事實托出；至於有無人打到申○○，伊不清楚；後來
         地○○要伊與申○○簽字，伊有看過內容，與伊講的
         話一樣，伊就簽字；當時並無人告知不簽字的話會如
         何；也沒有人講過「快點講，兄弟快沒耐心了」等言
         詞等語(見本院卷2，第125頁至第134頁)。
       (2)證人申○○於審判時證稱: 有一天晚上，一個男的打
         電話給伊，要伊去凱悅飯店，說是有人去長隆公司鬧
         事，伊不知道他們找伊去做什麼，後來到了凱悅飯店
         ，伊看到地○○在大廳內，有一個說不知道是哪裡的
         警官，其他的都是竹聯幫的人，約有5、6個人，伊到
         達時，證人未○○已經在那裡了，對方好像很生氣的
         樣子，伊感覺現場氣氛很緊張，地○○有提到你為何
         要找人來做這個事情，趕快把實情說出來，裡面有一
         個男的問伊為何要找人去長隆公司，我們說有，但是
         何人先回答伊不清楚，問話的那個男人就先打伊耳光
         ，他說事情是否有認識小董的人在幫伊處理，伊不記
         得被告戊○○有無在現場，伊不記得有簽署任何文件
         等語(見本院卷3，第73頁至第78頁)
       (3)證人申○○、未○○於本院審理時，皆否認有強制彼
         等簽署文件之行為 (證人申○○不記得有簽署任何文
         件)，而稱會害怕的原因，是因為現場氣氛緊張，或查
         覺對方知其在說謊所致，尚無被告戊○○等人以強暴
         、脅迫之方式，使證人申○○、未○○行無義務之事
         。而證人未○○於具結後，否認調查時之陳述，自應
         審判時之證言較為可採。
       (4)至於證人辰○○於調查時提及: 伊當時聽戊○○說，
         長隆公司因股務問題，與股東間有些誤會，牛埔幫欒
         永泰代表對方股東出面與公司處理退錢事宜。帥告訴
         我，欒永泰來公司時帶了不少人，要伊找些朋友幫忙
         解決這事。伊叫小弟「陳敏川」叫了一些人來，大概
         有6個人，當天牛埔幫也來了6、7個人，談判結果並無
         交集等語 (見87年度偵字第16481號卷第48頁至第50頁
         )，依其所言，亦僅陳述被告戊○○於審判外所告知伊
         之事，及知道有與牛埔幫洽談股務之處理，尚無何足
         以證明被告戊○○有以強暴、脅迫方式令何人行無義
         務之事實，尚難資為對被告戊○○不利之證據。
   (八)關於被告戊○○被訴違反組織犯罪條例部分:
     1.公訴人以「被告為掌控長隆公司及憑藉幫派勢力助威，
       以每月薪資5萬元聘請犯罪組織竹聯幫仁堂『弘仁會』會
       長辰○○為長隆公司之安全顧問，而在幕後從事犯罪活
       動」及「84年10月下旬間，因未○○及申○○為討回所
       投資長隆公司之款項，央請綽號『小董』之不詳姓名者
       ，帶領『牛埔幫』成員同往長隆公司討債，被告戊○○
       遂指示辰○○率領『弘仁會』之成員陳啟川在場等候，
       雙方發生鬥毆行為，而認被告有犯組織犯罪條例第三條
       前段操控組織罪嫌。
     2.惟查:
       依組織犯罪條例第2條所稱之組織，須滿足下列組織特
         性:
         (1)三人以上。
         (2)有內部管理結構。
         (3)以犯罪為宗旨或以其成員從事犯罪活動。
         (4)具有集團性、常習性及脅迫性或暴力性之組織。
       被告戊○○否認有聘用辰○○為安全顧問之行為，辯
         稱: 係介紹辰○○與長隆公司等語，核與辰○○到庭
         證稱: 被告帥將我引薦給被告劉，被告劉交待公司人
         事部門，要我填寫資料，因而進長隆公司服務等語 (
         見本院卷2，第21頁)，從而，檢察官認為被告戊○○
         聘用辰○○為安全顧問乙節，尚有誤會。
       證人辰○○到庭證稱: 當初我成立弘仁會之目的，不
         是以犯罪為目的，亦不屬於竹聯幫，基於一個受刑人
         相互扶持的目的而成立，伊從未以弘仁會的名義，請
         被告戊○○到場等語 (見本院卷2，第21頁)，由其證
         言即難認為被告戊○○有操控弘仁會之行為。
       至於檢察官指稱證人辰○○涉嫌發起以犯罪為宗旨或
         以其成員從事犯罪活動之犯罪組織「竹聯幫弘仁會」
         違反組織犯罪防制條例第3條第1項犯行，業經本院87
         年訴字第1637號判決無罪，並經臺灣高等法院以90年
         度上訴字第2781號判決駁回上訴確定在案。從而，弘
         仁會非以犯罪為宗旨或以其成員從事犯罪活動之犯罪
         組織，被告戊○○更無由成立檢察官所指訴之操控組
         織罪。
六、此外，本院復查無其他積極證據證明被告戊○○有何公訴人
    所指訴之共同連續詐欺、強制、違反組織犯罪防制條例；被
    告壬○○、Ａ○○有何公訴人所指訴共同連續詐欺之犯行，
    因不能證明被告等人犯罪，揆諸前開說明，自應為被告戊○○、壬○○、Ａ○○均無罪之諭知。
七、退回併辦部分:
    因本案部分判處被告等人無罪，則檢察官移送併辦部分(87年
    度偵字第16481號)自無與本案有裁判上一罪之關係，應退回
    檢察官另為適法之處理。
據上論斷，應依刑事訴訟法第301條第1項前段，判決如主文。
本案經檢察官李傳侯到庭執行職務
中    華    民    國    95    年    1     月    17    日
                  刑事第六庭審判長法  官  周占春
                                  法  官  林孟皇
                                  法  官  趙子榮
以上正本證明與原本無異。
如不服本判決，應於判決送達後10日內，向本院提出上訴狀。
                                書記官  蔡金臻
中    華    民    國    95    年    1     月    17    日


司法院資訊處製作；財團法人民間司法改革基金會備份。
